【裁判字號】    89,易,3965
【裁判日期】    891205
【裁判案由】    偽造文書
【裁判全文】
臺灣板橋地方法院刑事判決                        八十九年度易字第三九六五號
    公  訴  人  臺灣板橋地方法院檢察署檢察官
    被      告  乙○○
                丙○○
    右  一  人
右列被告等因偽造文書案件，經檢察官提起公訴〔八十九年度偵字第一０五八六號、
八十九年度偵字第一七二一二號〕，本院判決如左：
    主  文
乙○○、丙○○共同明知為不實之事項，而使公務員登載於職務上所掌之公文書，足
以生損害於公眾及他人，各處拘役參拾日，如易科罰金，均以參佰元折算壹日，均緩
刑貳年。
    事  實
壹、乙○○〔原名陳瓊蘭〕因需款急用，於民國〔下同〕八十八年一月二日向台北縣
    土城市○○路○段一五六號「年代當鋪」借款新台幣〔下同〕參拾萬元，並簽訂
    汽車買賣契約書，約定如於八十九年一月一日前無法還款，則須將乙○○所有、
    牌照號碼ＨＮ─二九三九號自用小客車出售予年代當鋪並辦理過戶手續，但在清
    償日前該車仍交乙○○使用；八十八年四月三日，乙○○復以上開車輛在台北縣
    板橋市○○路○段四二二號，向「元大當鋪」典當得貳拾萬元，並將車輛及行車
    執照、汽車新領牌照登記書均交「元大當鋪」收執，旋即於同月八日以臨時急需
    用車為由，向「元大當鋪」借得該車使用；嗣因乙○○始終無法償還對年代當鋪
    之借款，年代當鋪經理丙○○乃於八十八年十二月二十五日『占有』上開車輛，
    並向乙○○要求將該車過戶以抵償欠款，詎乙○○明知上開車輛之行車執照、汽
    車新領牌照登記書均在「元大當鋪」持有中，並未遺失，而丙○○亦雖明知上開
    文件並未遺失，但為儘速將車輛辦理過戶手續以保全債權，乙○○、丙○○竟共
    同基於犯意聯絡，由丙○○於八十九年二月二日向交通部公路局台北區監理所板
    橋監理站辦理將牌照號碼ＨＮ─二九三九號自用小客車過戶予年代當鋪，並同時
    申請辦理行車執照、汽車新領牌照登記書之補發手續，使該管公務人員將此不實
    事項登載於職務上所掌之公文書即汽〔機〕車各項異動登記書上，並補發該等文
    件與丙○○，足以生損害於元大當鋪及監理機關對於車籍資料管理之正確性，年
    代當舖隨後又將車輛過戶與林柏宏〔起訴書載為陳政雄〕，復由林柏宏過戶與陳
    正雄。嗣因乙○○未按期繳付利息與『元大當鋪』，經該當鋪查詢結果上開小客
    車所有權人已更變為陳正雄，始知上情。
貳、案經被害人元大當鋪即甲○○訴由臺灣板橋地方法院檢察署檢察官偵查起訴。
    理  由
壹、訊據被告等人，被告乙○○供稱：「〔起訴之犯罪事實〕沒有意見。因為我欠丙
    ○○錢才把車子交給他，元大的事是我朋友要我作保，才如此的。丙○○不知道
    我有根〔跟〕源〔元〕大有借錢，也不知道我的車籍資料給元大。」、「...，
    我後來也有把車子跟證件交給元大，後來我被鄭先生〔指被告丙○○〕找到，我
    才把車子交給鄭先生，但我沒有跟丙○○說我有跟元大當車當得二十萬元的事。
    」、「我因為沒有把車籍資料交給丙○○，丙○○要我把車籍資料給他，但我沒
    有給他車籍資料，我把身分證給丙○○，車籍資料拿不出來，所以要丙○○自己
    去辦的。」、「丙○○不知道〔車籍資料在元大當鋪〕」、「我跟元大已和解了
    ，我錢也付清了。」、「這是我拿給元大的，這丙○○不知道。」、「我覺得很
    冤枉。」；被告丙○○供稱：「... 檢方問我為何只有身分證就可辦過戶，我說
    當時我是把身分證拿給黃牛去辦，我跟陳佳凌〔蔆〕是多年好友，陳佳凌〔蔆〕
    跟我借錢，我也不知道陳小姐有跟元大當車貳拾萬，如果我知道，我會先找元大
    處理，就不會發生本案。」、「我不知道〔乙○○尚欠元大的錢〕，如果知道，
    我就幫他解決了。後來陳小姐把車子給我抵債，我就把車子過戶到我的當鋪，我
    後來也有把買賣契約書給檢方。」、「元大〔當舖〕應該不是押車籍資料，要押
    車。」、「我也不知道陳小姐把車籍資料給元大當鋪。」等〔均參見本院八十九
    年十一月二十九日審判筆錄〕。惟查：
    一、右揭事實，業據告訴人指訴歷歷，與〔一〕被告乙○○供稱：「因為我欠丙
        ○○錢才把車子交給他〔丙○○〕...」、「...，我後來也有把車子跟證件
        交給元大，後來我被鄭先生〔指被告丙○○〕找到，我才把車子交給鄭先生
        ，... 」、「我因為沒有把車籍資料交給丙○○，丙○○要我把車籍資料給
        他，但我沒有給他車籍資料，我把身分證給丙○○，車籍資料拿不出來，所
        以要丙○○自己去辦的。」〔參見本院八十九年十一月二十九日審判筆錄〕
        、「我只跟桂武說，我車籍資料拿不出來，我也有跟其〔丙○○〕說『車子
        去借錢』」〔參見偵卷第三五頁正面〕。〔二〕被告丙○○於偵訊時供稱：
        「我是年代當舖經理。」、「陳女〔乙○○〕有欠我當舖錢」〔參見偵卷第
        三四頁反面〕、於本院陳稱：「後來陳小姐把車子給我抵債，我就把車子過
        戶到我的當鋪。」〔參見本院八十九年十一月二十九日審判筆錄〕等情相符
        ，並有告訴人提出之當票影本、被告乙○○交付告訴人之行車執照、汽車新
        牌照登記書〔原名陳瓊蘭即被告乙○○〕之影本〔附偵卷第五頁、第七頁〕
        、交通部公路局嘉義區監理所雲林監理站八十九年六月十三日八九嘉監雲八
        九０四九七二號函附前開車輛之汽〔機〕車過戶登記書貳件〔附偵卷第十六
        頁、第十八頁、第十九頁〕、交通部公路局台北區監理所板橋監理站八十九
        年六月十九日〔八九〕北監板一字第二三三九號函附汽〔機〕車各項異動登
        記書、汽〔機〕車過戶申請登記書〔附偵卷第二十頁至第二二頁〕、被告乙
        ○○之戶籍謄本壹件記事欄載其原名陳瓊蘭〔附偵卷第二六頁〕、被告丙○
        ○提出之買賣合約書影本壹件〔附偵卷第五一頁〕等足佐。
    二、查被告丙○○提出之八十八年元月二日簽立之『買賣合約書』影本〔附偵卷
        第五一頁〕，第五條載：「交車同時買主〔指年代當舖〕已核對車身、引擎
        號碼正確無誤。」，有上開買賣合約書為憑，據之推見被告丙○○於簽立上
        開買賣合約時，確執前開行車執照、新領牌照登記書『核對』『引擎號碼』
        ，惟同合約書末卻加註：「該車先向年代當舖借新台幣參拾萬元正，若八十
        九年元月一日前未還清，則同意由乙方〔指年代當舖〕『自行補證件過戶』
        ... 」〔參見偵卷第五一頁〕，據之推見被告丙○○原即預以『自行補證件
        』即以事實欄所示之方法辦理前開車輛過戶，兼審酌被告乙○○供稱：「我
        也有跟其〔丙○○〕說『車子去借錢』」〔參見偵卷第三五頁正面〕，凡此
        情節，認被告丙○○確共同參與右開犯行，被告乙○○於本院改稱：「丙○
        ○不知道〔車籍資料在元大當鋪〕」暨被告丙○○否認犯罪，未便遽信。
    三、本件事證明確，被告等之右開犯行，堪予認定。
貳、核被告乙○○、丙○○所為，均係犯刑法第二百十四條之使公務員登載不實罪。
    被告乙○○、丙○○間有犯意之聯絡與行為之分擔，為共同正犯。爰審酌被告等
    犯罪之動機、目的、所生損害暨犯罪後態度等一切情狀，各量處如主文所示之刑
    。末查被告乙○○前未曾受有期徒刑以上刑之宣告、被告丙○○於七十四年間，
    因贓物案，經本院判處有期徒刑壹年肆月，確定後入監服刑，於七十六年八月十
    四日因縮短刑期假釋出監〔假釋縮刑期滿日為七十六年八月二十日〕，在有期徒
    刑所餘刑期內未經撤銷假釋，未執行之刑，以已執行論，五年以內未曾受有期徒
    刑以上刑之宣告，凡此，有臺灣高等法院檢察署刑案紀錄簡覆表足佐，被告乙○
    ○於犯罪後，業與告訴人成立民事和解，有和解書影本足參〔附偵卷第二八頁〕
    ，與被告丙○○因一時失慮，而罹刑章，經此教訓，當知警惕，信無再犯之虞，
    本院因認所宣告之刑以暫不執行為當，併宣告緩刑，用啟自新。
據上論斷，應依刑事訴訟法第二百九十九條第一項前段，刑法第二十八條、第二百十
四條、第四十一條、第七十四條第一款、第二款，罰金罰鍰提高標準條例第一條前段
、第二條，判決如主文。
本案經檢察官林宏松到庭執行職務。
中      華      民      國      八十九    年    十二    月      五      日
                                  臺灣板橋地方法院刑事第五庭
                                          法  官    陳福來
右正本證明與原本無異。
如不服本判決，應於判決送達後十日內，向本院提出上訴狀。
                                          書記官    陳春銘
中      華      民      國      八十九    年    十二    月      十一    日
附錄本案論罪科刑法條：
刑法第二百十四條：
明知為不實之事項，而使公務員登載於職務上所掌之公文書，足以生損害於公眾或他
人者，處三年以下有期徒刑、拘役或五百元以下罰金。


司法院資訊處製作；財團法人民間司法改革基金會備份。
